【裁判字號】    98,判,1042
【裁判日期】    980910
【裁判案由】    營利事業所得稅
【裁判全文】
最  高  行  政  法  院  判  決
                                      98年度判字第1042號
上  訴  人  財政部臺灣省北區國稅局
代  表  人  甲○○
被 上訴 人  正崴精密工業股份有限公司
代  表  人  乙○○
訴訟代理人  蔡朝安  律師
            高烊輝  律師
            張逸婷  律師
上列當事人間營利事業所得稅事件，上訴人對於中華民國96年3
月22日臺北高等行政法院93年度訴字第3335號判決，提起上訴，
本院判決如下：
    主  文
上訴駁回。
上訴審訴訟費用由上訴人負擔。
    理  由
一、緣被上訴人（即原審原告）民國（下同）88年度營利事業所
    得稅結算申報，原列報適用投資抵減之研究與發展支出計新
    臺幣（下同）58,800,134元，可抵減稅額11,760,026元，上
    訴人（即原審被告）初查以其零組件產品事業處及電源產品
    事業處研發部門下設有工程課、產工課、品管課等部門，因
    研發與工程生產單位未明確劃分，乃全數剔除該2部門之薪
    資及耗用原料支出，另剔除新產器事業處供研發單位研究用
    消耗性器材、原材料及樣品費用，及供研發單位研究用儀器
    設備或工具性及專業性應用軟體之購置成本(此部分訴願決
    定書之記載僅提及零組件產品事業處及電源產品事業處)，
    合計30,844,375元不予認列，核定本期研究與發展支出27,9
    55,759元，可抵減稅額5,591,152元。被上訴人不服，循序
    提起本件行政訴訟，經原審法院93年度訴字第3335號判決撤
    銷訴願決定及原處分（復查決定）；上訴人不服，遂依法提
    起本件上訴。
二、被上訴人（原審原告）起訴主張：被上訴人所屬「零組件產
    品事業處」及「電源產品事業處」下皆設有研究發展單位，
    皆有研發成果；而獨立組織層級並非研究發展單位之認定依
    據，應實質審查其所從事之工作是否屬研究及發展之範圍，
    上訴人僅以該2部門之研發單位「未明確劃分」則否准其研
    發費用，實有違誤。復查被上訴人向來從事「為客戶設計所
    需產品並生產製造該產品」之業務（即ODM廠商），由研究
    發展單位從事研發並設計新產品之工作，並非依客戶之設計
    圖樣或樣本照本宣科為量產前之例行性準備工作，亦非如上
    訴人所謂被上訴人僅「對『現有產品』應客戶需求之規格、
    顏色與型號加以改良之傳統代工廠」，此由被上訴人配置周
    全之研發儀器及科技背景之研發人員可稽等語，求為撤銷訴
    願決定及原處分。
三、上訴人（原審被告）則以：被上訴人係依據客戶提供之要求
    排定工作進度、製作樣品、經測試通過後交客戶驗收，認係
    對現有產品應客戶需求之規格、顏色與型號等加以改良、變
    更、補強，以適合客戶之需求，屬產品量產前之例行性準備
    工作，非屬研究發展範疇。至於被上訴人87、88及91年度營
    利事業所得稅案件為列選案件，核定情形前後年度未列選案
    件不一，乃係基於稽徵經濟原則使然，系爭研究與發展支出
    及可抵減稅額是否得予認列，仍應回歸該系爭項目是否符合
    法定要件而論等語，資為抗辯，並求為判決駁回被上訴人之
    訴。
四、原審斟酌全辯論意旨及調查證據後，以：（一）按「為促進
    產業升級需要，公司得在下列用途項下支出金額5%至20%限
    度內，抵減當年度應納營利事業所得稅額；當年度不足抵減
    時，得在以後4年度內抵減之：一、‧‧‧三、投資於研究
    與發展、人才培訓及建立國際品牌形象之支出。‧‧‧」為
    行為時促產條例第6條第1項第3款所明定。次按「本辦法所
    稱研究與發展支出，包括公司為研究新產品、改進生產技術
    、改進提供勞務技術及改善製程所支出之下列費用：一、研
    究發展單位專業研究人員之薪資。二、生產單位改進生產技
    術或提供勞務技術之費用。三、具有完整進、領料紀錄，並
    能與研究計畫及紀錄或報告相互勾稽，供研究發展單位研究
    用消耗性器材、原材料及樣品之費用。四、專供研究發展單
    位研究用儀器設備或研究用應用軟體之購置成本。五、‧‧
    ‧」復為投資抵減辦法第2條所規定。末按「公司依抵減辦
    法規定投資於研究與發展、人才培訓及建立國際品牌形象之
    支出，應於辦理當年度營利事業所得稅結算申報時，依規定
    格式檢據逕向公司所在地之稅捐稽徵機關申報抵減營利事業
    所得稅。稅捐稽徵機關於核定其抵減稅額時，如對公司申報
    之支出內容或相關事項有疑義時，可洽各中央目的事業主管
    機關就公司所提研究計畫及報告或研究計畫及紀錄認定是否
    屬研究與發展之範圍，或就改進計畫及報告或改進計畫及紀
    錄認定是否屬改進生產技術或改進提供勞務技術之範圍，或
    就人才培訓計畫及執行情形認定是否屬培訓受雇員工之範圍
    ，作為稅捐稽徵機關查核之依據。」為原處分作成時之公司
    研究與發展人才培訓及建立國際品牌形象支出適用投資抵減
    辦法審查要點(以下稱審查要點)第2點(現行規定改列第3點)
    所規定。（二）納稅義務人有無研究與發展事實，上訴人應
    核實查核認定，亦即被上訴人公司「零組件產品事業處」及
    「電源產品事業處」二部門有無從事屬於研究與發展之工作
    ，應實質認定，不能僅從該二部門所設單位名稱形式上認定
    。上訴人從形式上以被上訴人之零組件產品事業處產品研發
    工程專案下設各部門課均非為研發單位，電源產品事業處電
    源研發部下設之新零件開發部經理為兼任且申報之研發人員
    均屬能源及電源開發部人員，研發與工程生產單位未明確劃
    分為由，認定該二部門無研發事實，尚乏依據。原審法院參
    照上開審查要點規定，將被上訴人提出據以主張其上開二部
    門於系爭年度有研發事實之相關資料，送經主管機關經濟部
    工業局認定被上訴人上開二部門於系爭年度之研發屬於投資
    抵減辦法第2條所稱之研究與發展範疇。再參以被上訴人公
    司於系爭年度當年及其後之一、兩年間獲得多項新型及發明
    專利，且專利成果多是零組件產品事業處之研發成果，此有
    被上訴人提出之統計表及專利證書、專利公報資訊資料為證
    。被上訴人之上開二部門如無研發事實，豈能取得發明、新
    型專利？足見被上訴人主張其零組件及「電源產品」兩事業
    處於系爭年度有符合上開促產條例、投資抵減辦法所稱之研
    究與發展，應可採信。又是否有行為時促產條例第6條第1項
    第3款所稱之「研究與發展」之事實，應以有無研究與發展
    為實質之認定，法令並未限制基於客戶指定之需求進行研發
    ，不得適用投資抵減之規定。上訴人僅以被上訴人係依據客
    戶提供之要求排定工作進度、製作樣品、經測試通過後交客
    戶驗收，認係對現有產品應客戶需求之規格、顏色與型號等
    加以改良、變更、補強，以適合客戶之需求，屬產品量產前
    之例行性準備工作，非屬研究發展範疇云云，並不足採。再
    從上開審查要點之規定及專業性、事物關聯性，就被上訴人
    公司有無研究與發展事實，經濟部工業局之認定自比上訴人
    之認定可採，上訴人於言詞辯論時稱經濟部工業局之認定較
    寬云云，自難採據。（三）被上訴人公司上開二部門，既於
    系爭年度有研究與發展事實，上訴人應就其申報各項研究發
    展人員薪資及耗用原料支出，是否屬於投資抵減辦法所規定
    可抵減之費用，核實認定。上訴人以被上訴人公司之該二部
    門無研究與發展事實，全數否准，自有未合。另被上訴人新
    產品事業處列報研究用消耗性器材、原材料及樣品之費用中
    委外設計費、彩盒及印刷品版費121,700元，其非屬消耗性
    器材、原材料及樣品之費用；又被上訴人專供研究發展單位
    研究用儀器設備或工具性及專業性應用軟體之購置成本中個
    人電腦103,800元，被上訴人未舉證其屬研究用儀器設備，
    此部分上訴人否准認列，並無不合。（四）綜上所述，原處
    分(復查決定)剔除被上訴人新產器事業處委外設計費、彩盒
    及印刷品版費121,700元，個人電腦103,800元部分，雖無不
    合，然其全數否准被上訴人申報之其零組件產品事業處及電
    源產品事業處2部門之研究人員薪資支出23,643,289元及耗
    用原料支出6,975,586元，既有未合，其否准認列30,844,37
    5元，而核定被上訴人本期研究與發展支出27,955,759元，
    可抵減稅額5,591,152元，即於法有違。訴願決定未予糾正
    ，亦有未洽。被上訴人訴請撤銷，為有理由，爰併予撤銷，
    由上訴人另為適法之處分等由，因將訴願決定及原處分予以
    撤銷。
五、本院按：「公司依抵減辦法規定投資於研究與發展、人才培
    訓及建立國際品牌形象之支出，應於辦理當年度營利事業所
    得稅結算申報時，依規定格式檢據逕向公司所在地之稅捐稽
    徵機關申報抵減營利事業所得稅。稅捐稽徵機關於核定其抵
    減稅額時，如對公司申報之支出內容或相關事項有疑義時，
    可洽各中央目的事業主管機關就公司所提研究計畫及報告或
    研究計畫及紀錄認定是否屬研究與發展之範圍，或就改進計
    畫及報告或改進計畫及紀錄認定是否屬改進生產技術或改進
    提供勞務技術之範圍，或就人才培訓計畫及執行情形認定是
    否屬培訓受雇員工之範圍，作為稅捐稽徵機關查核之依據。
    」為原處分作成時之審查要點第2點(現行規定改列第3點)所
    規定。依上開規定，被上訴人所提研究計畫及報告或研究計
    畫及紀錄，是否屬研究與發展之範圍，或就改進計畫及報告
    或改進計畫及紀錄認定是否屬改進生產技術或改進提供勞務
    技術之範圍，或就人才培訓計畫及執行情形認定是否屬培訓
    受雇員工之範圍，均屬技術性、專業性之認定，稅捐機關對
    此欠缺專業判斷，就此得送請中央目的主管機關認定，以供
    稅捐稽徵機關參據，中央目的事業機關所做之專業認定，自
    較非專業機關之稅捐機關自行認定者為可採。至上訴意旨所
    引審查要點第8條規定：「公司適用投資抵減稅額之研究與
    發展、人才培訓及建立國際品牌形象之支出，應以稅捐機關
    核定數為準」，係指公司申報者合於獎勵投資範圍後，實際
    研究發展支出之認定，始以稅捐機關核定數為據。因此，是
    否屬於獎勵投資事項，與合於獎勵投資事項後實際支出數額
    多少，分別為前後2階段之事實認定，前階段是否為獎勵投
    資事項之專業事實認定，宜尊重專業機關之認定，專業機關
    如認定屬於獎勵投資範圍，合於支出數額之核定，則屬於稅
    捐機關職權，上訴意旨將二者混為一談，自屬誤解。故上訴
    意旨謂：原判決認上訴人宜就被上訴人所提相關資料，洽中
    央目的事業主管機關認定是否屬於研究與發展之範圍，係對
    於投資抵減辦法審查要點解釋錯誤云云，顯屬誤解而不足取
    。次查原審參照上引審查要點第2點規定，將被上訴人提出
    據以主張其上開2部門於系爭年度有研發事實之相關資料，
    送請主管機關經濟部工業局認定被上訴人上開2部門於系爭
    年度有無研發事實，經該局根據該等資料，並實地查訪，由
    該公司連接器產品事業處市場企劃部張啟豐經理、零組件產
    品事業處工程部陳宣仁經理及稽核室劉德斌經理，就該公司
    88年度研發項目逐案說明研發案之研發內容及開發關鍵技術
    ，並檢視研發相關文件及研發案產品樣本及研發場所等，認
    定該公司88年度研發重點項目為板對板連接器、FPC連接器
    、MIC PHONE HOLDER連接器之微小化開發及線纜開發，計有
    「板對板連接器(1)設計開發案（CR0000000）」、「板對板
    連接器(2)設計開發案（CR0000000）」、「FPC連接器設計開
    發案（CR0000000）」、「MIC PHONE HOLDER連接器開發案
    （CR990392」、「Saturn S24 cable assembly開發案號：
    DT0 00000-0」、「HD5OM/HD5OM（SCSI II）cable assemb-
    ly，開發案號：FCD 98097（IC8C0l7）」、「GPS連接PC與
    汽車的專用連接線纜開發案，開發案號：PRIC7201.」、「1
    394 cable assembly，開發案號：PRIC7201」等研發計畫案
    ，該公司係進行工程設計及製模、測試等研發行為及具有研
    發事實達到創新產品、改進生產技術之程度，故該公司88年
    度研發項目應符合投資抵減辦法第2條所稱之研究與發展範
    疇，此有該局95年12月15日工電字第09501011910號及96年2
    月2日工電字第09600022400號函在卷可按，已認定被上訴人
    上開2部於系爭年度之研發屬於投資抵減辦法第2條所稱之研
    究與發展範疇等情，業經原判決敘明甚詳。由此足認原判決
    認定本件研究發展已具有創新型，合於研究發展範圍，自屬
    有據。又查依上開中央主管機關經濟部工業局之認定，被上
    訴人研發計畫案係進行工程設計及製模、測試等研發行為，
    具有研發事實達到創新產品、改進生產技術之程度，足認本
    件研究發展尚非僅係依據客戶提供之要求排定工作進度、製
    作樣品、對現有產品應客戶需求之規格、顏色與型號等加以
    改良、變更、補強而已，此與上訴意旨援引之審查要點附表
    項目壹、認定原則三（七）規定情形不同，自無該規定之適
    用。至被上訴人所提出之已取得專利案，是否與本件研究發
    展有關聯，依上所述，已不影響本案判決結果，自無再審究
    之必要。是上訴意旨猶以：本件研究發展未達創新高度，沒
    有達到特別給予稅捐優惠之必要，原判決以被上訴人88年度
    研發項目應符合投資抵減辦法第2條所稱之研究與發展範疇
    ，實係對促進產業升級條例涵攝錯誤。又原判決以行為時促
    進產業升級條例第6條第1項第3款並未限制基於客戶指定之
    需求進行研發不得適用投資抵減之規定，係對促產條例所規
    範之適用範圍解釋錯誤。且被上訴人所提出之專利權均無法
    證明與本案研究發展有關聯，足認原判決有不適用法規或適
    用不當之違背法令情事等語，加以爭執，揆諸上開說明，核
    無足採。綜上，原審斟酌全辯論意旨及調查證據之結果，以
    被上訴人之訴為有理由，將訴願決定及原處分均予撤銷，核
    無違誤。上訴論旨，仍執前詞，指摘原判決違背法令，求予
    廢棄，難認有理，應予駁回。
六、據上論結，本件上訴為無理由，爰依行政訴訟法第255條第1
    項、第98條第1項前段，判決如主文。
中    華    民    國    98    年    9     月    10    日
                    最高行政法院第七庭
                        審判長法官  藍  獻  林
                              法官  陳  鴻  斌
                              法官  廖  宏  明
                              法官  張  瓊  文
                              法官  林  文  舟
以  上  正  本  證  明  與  原  本  無  異
中    華    民    國    98    年    9     月    10    日
                              書記官  彭  秀  玲


司法院資訊處製作；財團法人民間司法改革基金會備份。
